【裁判字號】    97,上易,588
【裁判日期】    970324
【裁判案由】    竊盜
【裁判全文】
臺灣高等法院臺中分院刑事判決         97年度上易字第588號
上  訴  人  臺灣臺中地方法院檢察署檢察官
被      告  乙○○
上列上訴人因竊盜案件，不服臺灣臺中地方法院97年度易字第21
7號，中華民國97年1月11日第一審判決（起訴案號：臺灣臺中地
方法院檢察署96年度撤緩偵字第 552號），提起上訴，本院判決
如下：
    主  文
上訴駁回。
    事實及理由
一、本案經本院審理結果，認第一審判決並無不當，應予維持，
    並引用第一審判決書記載之理由（如附件）。
二、上訴人臺灣臺中地方法院檢察署檢察官以原審法院認該署對
    被告乙○○撤銷緩起訴處分顯係「違背法令」，然究係違背
    何法令規定，並未敘明，又原判決所謂「起訴之程序違背規
    定」，究係違背何法律規定，亦未有具體之指明，顯然有判
    決理由不備之違法，又緩起訴處分與起訴、不起訴處分，同
    為檢察官所為之處分行為，一經對外公告即生效。本件被告
    乙○○所犯竊盜犯行，前經該署檢察官以96年度速偵字第11
    42號為緩起訴處分，緩起訴處分書已載明「被告並應於收受
    本署檢察官執行緩起訴處分命令通知書日之十個月內，接受
    法治教育三次」，並依法對外公告。是被告對於該緩起訴處
    分命其應履行之事項，客觀上已處於可得知悉之狀態，該緩
    起訴處分並具其法律效力。又該署執行緩起訴處分命令通知
    書並非刑事訴訟法所規定「被告應受送達」之文書。是原判
    決以該署觀護人先後 2次寄發執行緩起訴處分命令通知書至
    被告戶籍地，均遭「遷移不明」而退回，認被告並未處於「
    客觀上已可收受該應受送達之文書」之狀態，而認檢察官以
    被告違背刑事訴訟法第253條之2第1項第8款之規定為由，撤
    銷被告之緩起訴處分係違背法令，其適用法令顯有違誤。再
    刑事訴訟法第255條第2項固規定處分書應以正本送達於告訴
    人、告發人、被告及辯護人。然檢察官所為之處分行為，一
    經對外公告即生效，已如前述。是本件緩起訴處分書既已由
    該署依法對外公告，且對被告戶籍地為送達，縱因被告自行
    遷移不明而遭退回，仍不影響該緩起訴處分之效力，亦無違
    背法令之可言。否則，若依原審判決之論點，被告倘於同意
    接受緩起訴處分後，旋即因另案逃匿，而遭通緝，致客觀上
    無法送達緩起訴處分書或執行緩起訴處分命令通知書予被告
    ，則被告未於一定期間內遵守或履行刑事訴訟法第253條之2
    第 1項各款所列事項，檢察官卻不能為撤銷緩起訴之處分，
    此相對於依命遵守或履行相關事項者，豈不顯失公平，復按
    刑事訴訟法第253條之3第 1項規定：「被告於緩起訴期間內
    ，有左列情形之一者，檢察官得依職權或依告訴人之聲請撤
    銷原處分，繼續偵查或起訴：一、於期間內故意更犯有期徒
    刑以上刑之罪，經檢察官提起公訴者。二、緩起訴前，因故
    意犯他罪，而在緩起訴期間內受有期徒刑以上刑之宣告者。
    三、違背第253條之2第 1項各款之應遵守或履行事項者。」
    等為撤銷緩起訴之法定事由。又同法第256條之1第 1項規定
    ：「被告接受撤銷緩起訴處分書後，得於 7日內以書狀敘述
    不服之理由，經原檢察官向直接上級法院檢察署檢察長或檢
    察總長聲請再議。」，則為被告不服撤銷緩起訴處分之救濟
    方法。是依上開法條規定之層次觀之，檢察官為撤銷緩起訴
    處分後，被告若未依法聲請再議，則緩起訴處分乃生形式上
    之確定力，檢察官據此得採取後續之處置，即一、如偵查未
    完備得繼續偵查；二、如偵查終結得逕行起訴。本件檢察官
    以96年度撤緩字第 415號為撤銷緩起訴處分，該撤銷緩起訴
    處分書業已依法寄存送達予被告，惟被告於法定期間內未聲
    請再議，該撤銷緩起訴處分自已生確定之效力。是本件檢察
    官以撤銷緩起訴處分確定後，本諸法律規定改為起訴，自無
    所謂起訴程序違背規定之問題。且若謂緩起訴為暫緩起訴之
    處分，法理上縱解為係附條件之不起訴處分，然此所附條件
    ，是否成就，法律既賦予當事人為主張或爭執之權利，法院
    得否越俎代庖，讓原已確定之法律關係復活，再生爭議？再
    者，法院對訴訟案件，應先為形式上之審理，如認欠缺訴訟
    要件，即應為形式判決，毋庸再為實體上之審理。本件檢察
    官既已撤銷緩起訴處分確定，並依法聲請簡易判決處刑，其
    訴訟要件即已具備，至撤銷緩起訴之處分當否，則屬另一問
    題，原判決先就撤銷緩起訴處分之當否為實質之調查，後再
    以調查之結果為形式判決，其論理上顯有扞格云云。
二、然查本件被告乙○○前於民國96年2月23日上午5時，在台中
    縣大里市○○路○段382巷13號14樓甲○○住處，徒手竊取甲
    ○○所有西門子AZ21型之手機 1支，惟前因被告對該竊盜犯
    行認罪且願意接受法治教育 3場次，經臺灣臺中地方法院檢
    察署檢察官於96年 2月24日以96年度速偵字第1142號為緩起
    訴處分，並於96年3月19日確定，緩起訴期間為1年，而被告
    應於收受該署檢察官執行緩起訴處分命令通知書日之10個月
    內，接受法治教育 3次，有該偵訊筆錄及緩起訴處分書在卷
    可稽（見96年度速偵字第1142號卷第10頁、第14頁）。則依
    刑事訴訟法第 255條第1、2項之規定，該緩起訴處分書，應
    以正本送達於被告，惟該緩起訴處分書送達至被告之戶籍地
    即南投縣名間鄉大庄村太平巷15號時，卻遭「遷移不明」而
    退回，嗣經該署觀護人先後 2次依同址寄發執行緩起訴處分
    命令通知書予被告，請被告於指定日期前往該署執行緩起訴
    處分之必要命令，惟均遭「遷移不明」而退回，有該退回之
    信封在卷可憑（見96年度速偵字第1142號卷第16頁、96年度
    緩護命字第422號卷第9-1頁、第14-1頁），爾後，該署檢察
    官即於96年8月3日以被告未參加該署所舉辦之法治教育3 場
    次，違背刑事訴訟法第253條之2第1項第8款之規定，而以96
    年撤緩字第 415號撤銷被告之緩起訴處分，有該撤銷緩起訴
    處分書在卷可按（見96年度撤緩字第415號卷第4頁）。經查
    ，該緩起訴處分書係命被告應於收受執行緩起訴處分命令通
    知書之日起10個月內，接受法治教育 3次，惟緩起訴處分書
    及執行緩起訴處分命令通知書，經送達至被告戶籍地時，均
    經郵務人員以被告即應受送達人「遷移不明」為由退回，已
    如上述，則緩起訴處分書及執行緩起訴處分命令通知書均未
    合法送達被告至明，縱認被告係所在不明甚或通緝，依法亦
    有公示送達或寄存送達之方式可為合法送達，本件既未經合
    法送達緩起訴處分書及執行緩起訴處分命令通知書，造成之
    不利益不應歸於被告，在被告未受合法送達上開文書之前，
    被告既未處於「客觀上已可收受該應受送達之文書」之狀態
    ，根本無從知悉應於何時參加法治教育，是該署檢察官逕以
    被告未參加法治教育3場次，違背刑事訴訟法第253條之2第1
    項第 8款之規定為由，而撤銷被告之緩起訴處分，對被告之
    竊盜犯行聲請簡易判決處刑，該撤銷處分顯係違背法令，不
    生實質效力（參考類似之最高法院94年度台非字第 181號判
    決意旨），依前開說明，原審法院就該聲請簡易判決處刑部
    分，依刑事訴訟法第303條第1款之規定，諭知不受理之判決
    ，於法並無違誤，爰不經言詞辯論，逕駁回檢察官之上訴。
三、據上論斷，應依刑事訴訟法第三百七十二條、第三百七十三
    條、第三百六十八條，判決如主文。
中    華    民    國    97    年    3     月    24    日
            刑事第一庭  審判長法  官  陳  紀  綱
                              法  官  張  智  雄
                              法  官  姚  勳  昌
上列正本證明與原本無異。
不得上訴。
                              書記官  吳  宗  玲
中    華    民    國    97    年    3     月    25    日


司法院資訊處製作；財團法人民間司法改革基金會備份。
